臺灣嘉義地方法院民事判決
111年度朴簡字第17號
原      告  林宜慧  
被      告  張勝博  
上列當事人間請求侵權行為損害賠償事件，本院於民國111年2月
25日言詞辯論終結，判決如下：
    主      文
被告應給付原告新臺幣123,740元，及自民國110年8月5日起至清
償日止，按週年利率百分之5計算之利息。
原告其餘之訴駁回。
訴訟費用由被告負擔百分之27，餘由原告負擔。
本判決原告勝訴部分得假執行。 
    事實及理由
一、原告主張：被告前於民國110年2月17日7時50分，駕駛車牌
    號碼000-0000自用小客車，自嘉義縣朴子市中正路旁倒車進
    入道路時，理應注意往來行人車輛，且當時天氣晴朗光線充
    足明亮、視野良好四周無障礙物遮蔽、柏油路面乾燥未有顛
    簸坑洞，尚無不能注意之情事。詎料，被告竟疏未注意其他
    車輛貿然倒車，過失碰撞騎乘車牌號碼000-0000普通重型機
    車、停等於同縣市中正、文明路口閃光紅燈確認能否通行之
    原告，致原告人車倒地，當下緊急前往嘉義長庚紀念醫院急
    診，受有左側手肘脫臼、橈側及尺側韌帶斷裂並撕裂型骨折
    等傷害，隔日經北港仁一醫院診斷傷勢嚴重，安排同年月22
    日住院三日施行手術，後續需長期照護、回診。前揭事實，
    有道路交通事故現場圖、交通事故初步分析研判表為證，原
    告因被告行為致人車倒地，所受損害亦有事故當下，原告緊
    急前往嘉義長庚紀念醫院急診，診斷證明書記載受「左側肘
    部復發性脫臼、左側手肘橈側韌帶及尺側韌帶斷裂併撕裂型
    骨折」等嚴重傷勢，翌日前往北港仁一醫院復診斷有「左手
    肘脫臼合併内側及外側副韌帶斷裂」等病症，並於22日施行
    「左手肘開放性復位併內側、外側副韌帶修補手術」住院3
    天，24日出院後需他人協助照護原告日常生活起居1個月、
    自行休養3個月並持續至門診追蹤治療，亦有診斷證明書足
    證，業經臺灣嘉義地方法院110年朴交簡字第190號刑事判決
    ，處被告有徒刑2月在案。準此，被告駕駛汽車理應克盡注
    意來往車輛義務，依當時情形並無不能注意情事，卻於倒車
    時未注意致原告人車倒地，過失造成原告身體權、健康權等
    人格權受有損害，兩者具相當因果關係，則被告應依民法第
    184條第1項前段規定，對原告負損害賠償責任，堪予認定。
    再查，被告駕駛汽車倒車時，未謹慎緩慢後倒，並疏於注意
    其他車輛及行人，違反前揭道路交通管理處罰條例第50條、
    道路交通安全規則第110條等保護他人規定，致原告受有身
    體上及精神上損害，應推定被告具有過失，並依民法第184
    條第2項負賠償責任，請求擇一為原告有利判決。茲將原告
    請求損害赔償項目、金額及證據分述如下：㈠醫療費用：新
    臺幣（下同）58,141元。㈡無法工作所失利益：230,680元：
    被害人因侵權行為致無法工作損失之薪資，乃民法第216條
    第2項之所失利益，查被告不法侵害原告身體、健康權，經
    醫囑建議原告需人照顧生活1個月、休養3個月，此有北港仁
    一醫院診斷證明書佐證。經核原告薪資每月57,670元，爰請
    求4個月無法工作所損失薪資利益230,680元，應認可採。㈢
    看護費用：66,000元：被告侵權行為致原告需人照顧生活1
    個月，此有北港仁一醫院診斷證明書可證，揆諸最高法院94
    年台上字第1543號民事判決，親屬基於親情照顧原告起居所
    付出勞力，仍得評價為金錢，且不能加惠於加害者，故得由
    原告向被告請求相當於看護費用之損害，依最高法院108年
    台上字第1057號民事判決、臺灣高等法院臺中分院民事判決
    105年度重上國更㈠字第1號、臺灣嘉義地方法院110年簡字第
    15號民事判決，咸認全日看護市場行情費用以每日2,200元
    、每月66,000元為相當，故被告不法侵害原告身體、健康，
    爰請求給付生活上需要增加之損害66,000元。㈣非財產上損
    害賠償即慰撫金：10萬元：被告傷害原告身體、健康等人格
    法益，致原告需開刀進行手術治療、休養時間長達4個月、
    並有長時間定期回診必要，原告因此飽受肢體疼痛折磨，嚴
    重危害日常生活作息，受有極大身心痛苦，情節可謂重大，
    是原告請求被告給付10萬元之精神撫慰賠償，當有理由等語
    。並聲明：㈠被告應給付原告454,821元，及自起訴狀繕本送
    達翌日起至清償日止，按週年利率5%計算之利息。㈡原告願
    以現金或無記名可轉讓定期存單供擔保，請准宣告假執行。
二、被告則以：原告並無住院、請看護證明，在車禍後，我有一
    直關注原告傷勢，原告手術完因疫情關係無法去探視，之後
    我有帶水果去探望原告，當時原告已經在上班了，應該有薪
    資才對，還需要看護嗎？且2家醫院診斷證明書就不符合，
    要相信誰？長庚醫院診斷證明記載復發性脫臼，所以應屬舊
    傷，而本件我並不是故意的，且我現在無業，有經濟壓力，
    原告請求的金額及其傷勢，我認為不合理等語。並聲明：原
    告之訴駁回。　　
三、得心證之理由：
  ㈠原告主張因被告之過失駕駛行為，致其受有左側肘部復發性
    脫臼、左側手肘橈側韌帶及尺側韌帶斷裂並撕裂型骨折等傷
    害乙情，業據其提出嘉義長庚紀念醫院、北港仁一醫院診斷
    證明書為證，復經本院調閱本院110年度朴交簡字第190號刑
    事卷宗核閱屬實，並有該案判決在卷可稽，堪信原告此部分
    主張為真實。
　㈡按因故意或過失，不法侵害他人之權利者，負損害賠償責任
    ；汽車、機車或其他非依軌道行駛之動力車輛，在使用中加
    損害於他人者，駕駛人應賠償因此所生之損害；不法侵害他
    人之身體或健康者，對於被害人因此喪失或減少勞動能力或
    增加生活上之需要時，應負損害賠償責任；不法侵害他人之
    身體、健康、名譽、自由、信用、隱私、貞操，或不法侵害
    其他人格法益而情節重大者，被害人雖非財產上之損害，亦
    得請求賠償相當之金額；民法第184條第1項前段、第191條
    之2前段、第193條第1項及第195條第1項前段分別定有明文
    。次按汽車倒車時，應顯示倒車燈光或手勢後，謹慎緩慢後
    倒，並應注意其他車輛及行人，道路交通安全規則第110條
    第2款定有明文。而依當時狀況並無不能注意之情事，倒車
    時疏未注意後方有無車輛，致與原告之機車發生碰撞，原告
    因而受有上開傷害，被告顯有過失，原告依據侵權行為之法
    律關係，請求被告賠償所受損害，自屬有據。茲就原告請求
    賠償之各項損害金額，審酌如下：
　⒈醫療費用：
    原告主張因本件車禍受傷支出醫療費用58,141元，業據提出
    嘉義長庚紀念醫院、北港仁一醫院醫療費用收據為證，核屬
    必要，是其此部分請求，自屬有據。
  ⒉看護費用：
    原告主張因本件車禍受傷由親屬看護1個月，每日看護費用
    以2,200元計算，請求看護費用66,000元等語。經查，依卷
    附北港仁一醫院111年1月7日仁一醫字第11101002號函記載
    ：原告於110年2月22日至110年2月24日期間於本院住院，住
    院期間應需全日看護，依其傷勢術後1個月應需半日照護協
    助等語，是認原告請求看護1個月期間，需全日專人看護3日
    、半日專人看護27日之必要，縱令原告並未實際僱用看護，
    而由親屬負責照顧，然依最高法院94年度台上字第1543號判
    決之意旨，親屬看護所付出之勞力，並非不能評價為金錢，
    只因兩者身份關係密切而免除支付義務，此種親屬基於身分
    關係之恩惠，自不能加惠於加害人，故應衡量及比照雇用職
    業護士情形，認被害人受有相當看護費之損害，得向加害人
    請求賠償，足認原告得請求看護費之損害應為36,300元（計
    算式：2,200元×3日＋1,100元×27日＝36,300元），至逾此範
    圍，即屬無據，不應准許。
　⒊不能工作損失：
    原告主張其因本件車禍受傷休養4個月無法工作，因而受有
    工作收入損失230,680 元等語，經查，依卷台灣自來水股份
    有限公司第五區管理處110年11月1日台水五人字第11000187
    44號函記載：原告於110年2月17日起4個月內無請病（傷）
    假，故無扣薪及未獲給付獎金津貼狀況等語，是原告主張受
    有工作收入損失230,680元，顯乏所憑，無從准許。
  ⒋精神慰撫金：按非財產之損害賠償係以人格權遭遇侵害，使
    精神上受有痛苦為必要，其核給之標準固與財產上損害之計
    算不同，然非不可斟酌雙方身分資力與加害程度，及其他各
    種情形核定相當之數額（最高法院51年台上字第223號民事
    判決可資參照）。本院參酌財產所得調件明細表所示兩造之
    財產狀況，並衡量兩造之學歷、身分地位、經濟能力、家庭
    狀況，並審酌本件被告侵權行為之情節、原告所受傷害之程
    度等一切情狀，認原告所請求精神慰撫金100,000元，核屬
    適當。
  ⒌以上合計原告得請求之金額為194,441元（計算式：58,141＋3
    6,300＋100,000＝194,441）。
　㈢按保險人依本法規定所為之保險給付，視為被保險人損害賠
    償金額之一部分；被保險人受賠償請求時，得扣除之，強制
    汽車責任保險法第32條定有明文。經查，原告於本件事故發
    生後，業已向強制汽車責任保險之保險人領取保險給付70,7
    01元，有原告所提新光理賠郵件在卷可憑，依上開規定，原
    告已受領之強制汽車責任保險給付應視為被告損害賠償金額
    之一部分，是被告應賠償原告之金額為123,740元（計算式
    ：194,441－70,701＝123,740）。
　㈣綜上所述，原告依侵權行為之法律關係，請求被告給付123,7
    40元，及自起訴狀繕本送達翌日即110年8月5日起至清償日
    止，按週年利率5%計算之利息。為有理由，應予准許；逾此
    範圍之請求，則無理由，應予駁回。
四、本件事證已臻明確，兩造其餘攻擊防禦方法，核與判決結果
    不生影響，爰不逐一論述。
五、本件原告勝訴部分，係就民事訴訟法第427條訴訟適用簡易
    程序所為被告敗訴之判決，依同法第389條第1項第3款規定
    ，應依職權宣告假執行。原告雖陳明願供擔保聲請宣告假執
    行，應僅在促使法院注意依職權宣告假執行而已，此部分尚
    無庸另為准駁之諭知。
六、訴訟費用負擔之依據：依民事訴訟法第79條規定，本件訴訟
    費用依勝敗比例，應由被告負擔百分之27，餘由原告負擔。
中　　華　　民　　國　　111 　年　　3 　　月　　11　　日
                  臺灣嘉義地方法院朴子簡易庭
                                  法　官　孫偲綺
以上正本係照原本作成。
如對本判決上訴，須於判決送達後20日內向本庭（嘉義市文化路
308之1號）提出上訴狀（均須按他造當事人之人數附繕本）。如
委任律師提起上訴者，應一併繳納上訴審裁判費。
中　　華　　民　　國　　111 　年　　3 　　月　　11　　日
                                  書記官  李珈慧